臺灣高雄地方法院民事判決　　　　　 110年度雄小字第2128號
原　　　告　蔡凡玉　
訴訟代理人　方榮楠　
被　　　告　黃金滿　

上列當事人間請求損害賠償事件，本院於民國110 年10 月6 日
辯論終結，判決如下：
    主      文
被告應給付原告新臺幣壹仟零貳拾伍元，及自民國一一○年七月
六日起至清償日止，按年息百分之五計算之利息。
原告其餘訴駁回。
訴訟費用新臺幣壹仟元由被告負擔。
本判決第一項得假執行。
    事實及理由
一、原告主張：原告於民國109 年3 月31日，將其所有國泰世華
    銀行存摺（帳號：000000000000，下稱系爭帳戶）、國泰世
    華銀行空白取款單（上有原告親自之簽名）、身分證交付被
    告，並委託被告領款，以繳付原告媳婦蔡佳蓓之兩張國泰人
    壽保單之保費。詎被告自系爭帳戶領取新臺幣（下同）48,0
    00元後，僅繳納蔡佳蓓之國泰人壽保險費21,681元，餘款26
    ,319元未歸還原告，逕自行挪用繳付被告個人之保費。被告
    背信、侵佔該筆金額，除違反刑事責任外，尚違反民法第18
    4 條之規定，為此爰依侵權行為之法律關係，提起本件訴訟
    。並聲明：被告應給付原告26,319元及自本件起訴狀繕本送
    達之翌日起至清償日止，按年息百分之5 計算之利息。
二、被告則以：原告委託伊繳付其媳婦蔡佳蓓兩張國泰人壽之保
    費，金額總共為48,000元。當日伊到了銀行之後，接到國泰
    人壽公司打來的電話，表示蔡佳蓓在其他公司也有保實支實
    付，所以國泰人壽已經不能保此部分，要伊詢問蔡佳蓓有無
    要轉投保其他商品，後來伊就聯絡伊的女兒，她是蔡佳蓓的
    保險招攬人，經她詢問蔡佳蓓，蔡佳蓓同意變更住院日額的
    商品，保費便宜1,025 元，所以當日伊在國泰世華銀行東高
    雄分行先幫蔡佳蓓繳付1 張保費21,681元，另外伊的女兒張
    家宜在國泰世華銀行前金分行幫蔡佳蓓繳了變更後醫療險保
    費25,294元。伊幫原告辦完了事情之後，已將原告之存摺、
    身分證及剩餘之1,025 元歸還原告等語置辯。並聲明：原告
    之訴駁回。
三、不爭執事實：
  ㈠原告委託被告提領系爭帳戶款項以繳付蔡佳蓓兩張國泰人壽
    之保險費，並由原告親自簽名取款條交付被告。
  ㈡被告有為原告繳付蔡佳蓓兩張保險費，金額分別為25,29 4
    元、21,681 元。
四、本件被告為原告提領48,000元後，已為原告繳付蔡佳蓓兩張
    保險費，金額分別為25,294元、21,681元等情，業經被告提
    出繳費紀錄、要保書、新契約要保內容變更申請書、繳費證
    明、存款憑證客戶收據聯等件在卷為證（本院卷第47-57 頁
    ），且原告當庭亦不爭執，僅改稱：被告並未把餘款1,025
    元歸還原告等語（本院卷第45頁）。是本件爭點闕為：被告
    有無將繳付保險費剩餘之1,025 元返還給原告？
  ㈠按當事人主張有利於己之事實者，就其事實有舉證之責任。
    民事訴訟法第277 條前段定有明文。而請求履行債務之訴，
    原告就其所主張債權發生原因之事實，固有舉證之責任，若
    被告自認此項事實而主張該債權已因清償而消滅，則清償之
    事實，應由被告負舉證之責任，亦有最高法院28年渝上字第
    1920號裁判先例足參。
  ㈡本件原告主張親自簽名並交付取款單委託被告代為取款後繳
    付蔡佳蓓兩張保險費一情，經被告坦認已持原告親簽之取款
    單，而領取48,000元，其後繳付蔡佳蓓兩張保險費，金額分
    別為25,294元、21,681元後，尚餘1,025 元等情，惟否認有
    侵占之侵權行為，並辯稱，已將餘款1,025 元返還原告云云
    。是依前引說明，被告既已自認受原告委託而提領款項，自
    應由被告就已完成委任事務並返還餘款之事實，負舉證責任
    ，然被告僅單方稱已將原告之身分證、存摺及餘款1,025 元
    歸還原告，卻未能提出收據或其他足證已返還餘款之證據供
    本院審酌，顯然被告就其所辯之事實未盡舉證責任，其辯解
    即難採信。
五、綜上所述，原告依侵權行為法律關係，請求被告給付1,025
    元，及自起訴狀繕本送達翌日即110 年7 月6 日起（本院卷
    第25頁）至清償日止，按年息5%計算之利息，為有理由，應
    予准許；逾此範圍者，為無理由，應予駁回。又本件係小額
    程序為被告敗訴之判決，依民事訴訟法第436 條之20之規定
    ，應依職權宣告假執行。
六、本件應適用小額訴訟程序，依民事訴訟法第436 條之19第1
    項規定，法院為訴訟費用之裁判時，併確定訴訟費用額為1,
    000 元。另本件兩造各為一部勝訴、一部敗訴，因原告確有
    提起本件訴訟必要，且起訴後應徵之裁判費至少為1,000元
    （民事訴訟法第77條之13規定參照），是本院認應依民事訴
    訟法第79條規定，酌量情形由被告全部負擔。
中    華    民    國   110    年    11     月    10   日
                       高雄簡易庭  法    官    鄧怡君
以上正本係照原本作成。
如對本判決上訴，須於判決送達後20日內向本院提出上訴狀。如
委任律師提起上訴者，應一併繳納上訴審裁判費。
中    華    民    國   110    年    11    月    10    日
                                   書 記 官    吳語杰